臺灣新北地方法院刑事判決　
111年度易字第267號
公  訴  人  臺灣新北地方檢察署檢察官
被      告  林俊豪



            陳健治



上列被告等因妨害自由案件，經檢察官提起公訴（110年度偵字
第30820號），本院判決如下：
    主  文
林俊豪共同犯侵入住宅罪，處拘役伍拾日，如易科罰金，以新臺
幣壹仟元折算壹日。
陳健治共同犯侵入住宅罪，處拘役肆拾日，如易科罰金，以新臺
幣壹仟元折算壹日。
    事  實
一、林俊豪為岳金輝之債主，而岳碧輝與岳金輝為兄妹，然二人
    並未聯絡，岳碧輝並與其母住於址設新北市○○區○○○路0段00
    0號之環堤大廈社區內。林俊豪為催討岳金輝積欠之新臺幣5
    萬元之債務，竟接續於（一）民國110年4月2日19時30分許
    ，與陳健治共同基於侵入住宅之犯意聯絡，2人共乘車牌號
    碼000-0000號普通重型機車，前往岳金輝上址住處社區，於
    社區門口對大樓管理員楊榮生詢問訪客姓名時未置一詞，未
    經楊榮生查驗身分並通報住戶確認此程序，即逕行進入社區
    ，而未經岳碧輝之同意，搭乘電梯至岳碧輝住處門口，要求
    岳碧輝及其母親出面解決岳金輝之債務，以此方式無故侵入
    岳碧輝上址住處。（二）復於翌日即3日18時30分許，再與
    真實姓名年籍不詳之成年男子共同基於侵入住宅之犯意聯絡
    ，共乘車牌號碼000-000號普通重型機車，前往上址社區大
    樓，尾隨大樓住戶進入社區內，而未經岳碧輝同意，搭乘電
    梯至岳碧輝之住處門口，再次向岳碧輝其母催討岳金輝之債
    務，而以此方式無故侵入岳碧輝上址住處。嗣經岳碧輝報警
    處理並調閱社區監視器畫面，而查悉上情。
二、案經岳碧輝訴由新北市政府警察局蘆洲分局報告臺灣新北地
    方檢察署檢察官偵查起訴。
    理  由
壹、程序事項
一、關於證據能力之認定：
（一）按被告以外之人於審判外之言詞或書面陳述，除法律有規
      定者外，不得作為證據，刑事訴訟法第159條第1項固有明
      文。惟被告以外之人於審判外之陳述，經當事人於審判程
      序同意作為證據，法院審酌該言詞陳述或書面陳述作成時
      之情況，認為適當者，亦得為證據；當事人、代理人或辯
      護人於法院調查證據時，知有上開刑事訴訟法第159條第1
      項不得為證據之情形，而未於言詞辯論終結前聲明異議者
      ，視為有前項之同意，刑事訴訟法第159條之5亦有明文。
      查本判決下列所引用被告林俊豪、陳健治以外之人於審判
      外之陳述，雖屬傳聞證據，惟因檢察官、被告2人於本院
      準備程序同意該等證據之證據能力（見院卷第58頁），且
      迄言詞辯論終結時亦未聲明異議（見院卷第121頁），本
      院審酌各該證據作成之情況，核無非法取證或證明力明顯
      偏低之瑕疵，以之作為證據，應屬適當，依前揭法條規定
      ，認均有證據能力。
（二）次按刑事訴訟法第159條至第159條之5有關傳聞法則之規
      定，乃對於被告以外之人於審判外之言詞或書面陳述之供
      述證據所為之規範；至非供述證據之書證、物證則無傳聞
      法則規定之適用，如該非供述證據非出於違法取得，並已
      依法踐行調查程序，即不能謂其無證據能力。查本判決下
      列所引用之非供述證據，並無證據證明係出於違法取得之
      情形，復經本院依法踐行調查程序，自均有證據能力。　
貳、實體事項：
一、認定犯罪事實所憑之證據及理由：
    訊據被告林俊豪、陳健治矢口否認有何無故侵入他人建築物
    犯行，被告林俊豪並辯稱：大樓管理員同意我們進去的，第
    一次管理員說要換證件，我說自己沒有帶證件，詢問能否押
    機車鑰匙，管理員說可以，所以我還有押機車鑰匙才進去，
    第二次管理員也有看到我們，他也沒有說不能進去，當下門
    是開著，我沒有印象有跟著誰進去等語，被告陳健治則辯稱
    ：我們到告訴人住處只是請他幫我們聯絡岳金輝，從頭到尾
    也沒有叫岳碧輝還錢，只是單純請他聯絡，講一講就走，我
    在4月2日那天有在現場跟管理員聊天，第一次去的時候有說
    要找這個人，請管理員幫忙聯絡一下，4月2日這天就只有去
    這一次，我敢保證我一定有跟管理員聊天說要找這個人等語
    。然查：
（一）上揭事實，業據證人即告訴人岳碧輝於警詢、偵訊以及本
      院審理中證述以及證人楊榮生於本院審理中證述明確（見
      偵卷第19-24、25-28、93-95頁、院卷第102-114頁），並
      有監視器畫面截圖、手機臉書對話紀錄、通聯記錄截圖、
      岳金輝借款收據、本票及證件影本、車輛詳細資料報表（
      車號000-0000號以及車號000-000號）、新北市政府警察
      局蘆洲分局110年10月26日函附楊榮生查訪紀錄表、員警
      職務報告在卷可佐（見偵卷第29-39、41-52、53-59、63-
      65、105-110頁），故被告林俊豪於事實欄一（一）（二
      ）、被告陳健治於事實欄一（一）之時間，前往告訴人岳
      碧輝住居之社區內此部分事實，足堪認定。
（二）至被告2人雖以前揭情詞置辯，然查：
　　1.經勘驗110年4月2日之檔名「IMG_0521」監視器錄影畫面
      所示，該監視器為社區大門口監視器畫面，內容如下：❶
      社區保全站在保全室外，在其前方有一名男子頭戴安全帽
      。❷【00：02】A、B二人一前一後自畫面左方道路出現，
      向保全所在社區大門方向前進。保全有轉頭往上開2人方
      向看去之動作，並有向上開2人點頭之動作。❸【00：05】
      隨後A先走至保全身旁，保全轉身以門禁卡解鎖門禁。A隨
      即推門走入，B緊隨即後未有停留。保全見上開2人走進社
      區，跟隨幾步後隨後轉身返回一開始所站之位置。再經勘
      驗110年4月3日之檔名「IMG_0527」監視器錄影畫面所示
      ，該監視器為社區大門口監視器畫面，內容如下：❶畫面
      中有一名綠衣女子站在社區大門前作尋找門禁卡狀，保全
      室門關上未見保全身影。❷【00：05】時，A與一名身高較
      B高、體型較Ｂ瘦，未戴眼鏡之男子（下稱Ｃ）自畫面下方
      走出，並站在一旁吃東西、聊天等待。❸【00：11】時，
      綠衣女子掏出門禁卡並解鎖社區大門門禁，因其手拉推車
      ，該女子先以背部頂開社區大門並退著走進社區大門內，
      待推車亦進入社區大門時，大門開始關上，A見狀快步向
      前以左手擋住社區大門，使該門無法順利關上並走進社區
      內，C見狀亦跟隨在後進入，此有本院勘驗筆錄附件在卷
      可佐，而被告林俊豪供陳：我對勘驗結果沒有意見等語，
      被告陳健治則供陳：我是穿白色衣服（亦即B）等語（見
      院卷第103-104、108頁），顯見被告林俊豪與被告陳健治
      於事實欄一（一）之時間在進入告訴人岳碧輝社區時，並
      未經管理員楊榮生之查驗旋即入內，其等辯稱有押證件、
      與管理員聊天等情並非可採，又被告林俊豪於事實欄一（
      二）部分係跟隨其他住戶入內，未經管理員查驗，則被告
      林俊豪辯稱沒有跟著住戶進入等情，亦非可採。故被告2
      人前開辯稱，均屬有疑。　　
　　2.又觀之環堤大廈管理委員會提供之門禁管理規定，第五條
      ，到訪之訪客應先向值勤人員提示識別身分之有效證件，
      並敘述被訪人姓名、住址，由值勤人員聯絡，經被訪人同
      意，再辦理登記換證後始得進入，若被訪人不在家或被拒
      絕時，不得入訪；又於前開社區之管理室玻璃窗上張貼之
      告示內容為「即日起訪客及施工人員進入本社區前請至管
      理室辦理登記，謝謝您的配合，敬祝大家安康！！」，此
      有環堤大廈管理委員會111年5月17日（111）環管會字第1
      110517001號函知門禁管理規定、訪客登記簿、張貼告示
      影印本等件可佐（見院卷第67-75頁），顯見該社區確實
      設有門禁管制，且非住戶之人不得未經住戶同意、未經查
      驗而自由進出。而證人岳碧輝於本院審理中證稱：4月2日
      、3日我都沒有同意被告進入社區，4月2日當天被告2人直
      接到我家按門鈴，他們有要我傳話給岳金輝，但我說我不
      見得聯絡得到，當天管理員沒有打電話過來，沒想到隔天
      他們還來，4月3日只有我媽媽在場，媽媽表示他們又來等
      語（院卷第103-104頁），證人楊榮生於本院審理中證稱
      ：住戶都有磁卡，我們管理員不用給他們開門，住戶以外
      的人可能是跟著住戶一起進來，正常程序要問他找誰、沒
      有登記不能進去，當天被告2人只有說要找人，我問說要
      找誰，他們愛理不理就直接進去，後來住戶打對講機下來
      通知我說不認識他們，因為他們跑去6樓，住戶不給他們
      開門等語（見院卷第106-107頁），顯見被告2人於事實欄
      一（一）之時間進入告訴人社區內，又被告林俊豪於事實
      欄一（二）時間進入告訴人社區，均未經告訴人同意，且
      亦未經管理員查驗，故被告2人確實有無故侵入住宅之舉
      。
    3.按刑法第306條規定之侵入住居罪，重在保護個人之住屋
      權即個人居住之場所有不受其他人侵入留滯其內干擾與破
      壞之權利，故該條第1項之罪係以未經同意無故進入他人
      住宅、建築物或附連圍繞之土地或船艦為構成要件。而所
      謂「無故侵入」，係指行為人無權或無正當理由，或未得
      住屋權人之同意，而違反住屋權人之意思，以積極作為或
      消極不作為之方式進入他人之住宅或建築物，至其係公然
      或秘密、和平抑或強行為之，均非所問。又有無正當理由
      而侵入，其理由正當與否，應以客觀標準觀察，凡法律、
      道義、習慣等所應許可而無背於公序良俗者，始可認為正
      當理由。雖然一般營業場所在營業時間內均允許顧客出入
      其內，然亦有一定之限度，茍非利用其營業之設備或因業
      務接洽等原因而無故闖入，仍應論以侵入住宅罪。又本條
      所保護之法益，乃憲法所保障的個人居住安寧自由，債務
      人雖負有債務，但並非即有忍受債權人自由出入其住宅之
      義務，法律既另有規定行使債權之正當方法，除有符合民
      法第151條所規定自助行為之情形外，不得私擅侵入他人
      住宅（參司法院80廳刑一字第689號函及最高法院46年台
      非字第44號判決意旨）。被告林俊豪、陳健治於事實欄一
      （一）時間進入告訴人社區內，且搭乘電梯至告訴人住處
      門口，期間均未經告訴人同意、也未經社區管理員查驗程
      序，又被告林俊豪已知岳金輝未住居上址，又於事實欄一
      （二）時間尾隨住戶進入該社區，均屬無正當理由擅自侵
      入社區，已侵害住宅之安寧，或空間隱私私密性之法益維
      護，從而，被告2人所為難認有正當理由，被告2人既未經
      上址社區住宅之支配或管理權人明示或默示許可，而擅自
      侵入，自應以侵入住宅罪相繩。　　
（三）綜上所述，被告2人上開辯解應係畏罪卸責之詞，所辯均
      不足採信，本案事證明確，應依法論科。　　
二、論罪之法律適用：　　
（一）罪名：
    1.核被告林俊豪就事實欄一（一）、（二）以及被告陳健治
      就事實欄一（一）所為，均係犯刑法第306條第1項之無故
      侵入住宅罪。
    2.公訴意旨認被告2人上開犯行均係屬無故侵入他人建築物
      等詞，容有未洽，應予更正。惟侵入住宅與侵入建築物係
      屬同條項之條文，自無須變更法條，併予敘明。
　　3.被告林俊豪、陳健治就事實欄一（一）犯行間，有犯意聯
      絡及行為分擔，應論以共同正犯。
（二）罪數
　　　被告林俊豪基於侵入住宅之犯意，於密切接近時間及相同
      地點，接續為侵入住宅行為2次，性質上屬接續犯，應包
      括論以一罪。
三、量刑之審酌：
    爰以行為人之責任為基礎，並審酌被告2人為催討告訴人之
    兄岳金輝之債務，且在知悉岳金輝未住居上址，竟仍不思尊
    重告訴人之住居安寧，另以合法方式處理其債務問題，執意
    侵入告訴人社區內，危害告訴人之空間自主權益，並已危及
    社會及該社區整體治安，所為應予非難。惟念其侵入時間非
    長，未造成告訴人其他損害，兼衡被告2人犯後否認犯行前
    ，態度惡劣，且有其他犯罪紀錄之品行，素行並非良好，有
    臺灣高等法院被告2人前案紀錄表可佐（見院卷第11-28頁）
    ，又被告林俊豪國中肄業，目前從事工地工作，離婚有子女
    ，尚須扶養小孩等語，被告陳健治高中畢業，目前從事餐飲
    業，未婚，無需扶養任何人等語（見院卷第120頁），暨其
    犯罪之動機、目的、手段等一切情狀，分別量處如主文所示
    之刑，並均諭知如易科罰金之折算標準。
參、不另為無罪之諭知：
一、公訴意旨認被告陳健志於事實欄一（二）之時、地，與被告
    林俊豪共同未經告訴人同意，擅自進入告訴人居住之社區大
    樓，並前往其住處催討債務，因認被告陳健志係犯刑法第30
    6條第1項無故侵入他人建築物罪嫌。
二、按被告之自白，不得作為有罪判決之唯一證據，仍應調查其
    他必要之證據，以察是否與事實相符，刑事訴訟法第156條
    第2項定有明文。經查：本院勘驗110年4月2日、4月3日監視
    器錄影畫面可知：❶110年4月2日之檔案名稱IMG_052之內容
    ，【00：01】有兩名男子（黑衣乘客下稱為A，白衣駕駛下
    稱為Ｂ）共騎乘1台機車自畫面右方出現。檔案名稱IMG_0533
    之內容，畫面為社區電梯內監視器，A、B二人搭乘電梯，可
    由後續畫面辨識Ａ為瘦小之男子。Ｂ則為戴眼鏡微胖之男子。
    ❷110年4月3日之檔案名稱IMG_0527內容，至【00：05】時，
    A與一名身高較B高、體型較Ｂ瘦，未戴眼鏡之男子（下稱Ｃ）
    自畫面下方走出，並站在一旁吃東西、聊天等待；檔案名稱
    IMG_0532內容，畫面為社區電梯內監視器，畫面時間為110
    年4月3日18時10分許，可由後續畫面辨識，A為瘦小男子，C
    則為鼻梁高挺未戴眼鏡皮膚白皙之高瘦男子，此有本院勘驗
    筆錄以及截圖在卷可佐（見院卷第103-104、129-139頁）。
    另由被告林俊豪之供述可知，監視器畫面截圖中A男子為被
    告林俊豪無誤；被告陳健治則於本院審理中陳稱：4月2日、
    3日都是我，我有的時候戴眼鏡、有的時候戴隱形眼鏡，至
    於身形差這麼多我自己覺得還好，沒有需要幫忙掩飾誰等語
    （見院卷第119-120頁），則被告陳健治雖自白監視器畫面
    截圖中B、C男子均為自己乙節，然而經勘驗社區大樓門口以
    及社區電梯內之監視器畫面結果，B、C男子高矮、胖瘦均完
    全不同，身形落差懸殊，且B男子配戴眼鏡，臉形圓潤，C男
    子則無配戴眼鏡，臉形偏瘦，且監視器錄影畫面僅相隔一日
    所攝，實難認定B男、C男為同一人。況稽之被告林俊豪亦陳
    稱：4月3日那天我跟誰去的因為時間過很久已經不記得，4
    月2日就是陳健治跟我去的等語（見院卷第120頁），故被告
    陳健治就事實欄一（二）中雖自白犯行，然卷內並無其他證
    據足以補強，揆諸前開所述，自無法以單一之被告自白即將
    之入罪，本應為無罪之諭知，惟此部分與被告陳健治於110
    年4月2日無故侵入他人建築物有罪部分為接續犯之事實上一
    罪關係，故不另為無罪諭知。
據上論斷，應依刑事訴訟法第299條第1項前段，判決如主文。　
本案由檢察官陳怡君提起公訴，經檢察官張啟聰到庭執行職務。
中　　華　　民　　國　　111 　年　　11　　月　　28　　日
                  刑事第八庭  法  官  謝茵絜
上列正本證明與原本無異。
如不服本判決，應於判決送達後20日內敘明上訴理由，向本院提
出上訴狀 (應附繕本) ，上訴於臺灣高等法院。其未敘述上訴理
由者，應於上訴期間屆滿後20日內向本院補提理由書「切勿逕送
上級法院」。
                              書記官  王昱平
中　　華　　民　　國　　111 　年　　11　　月　　29　　日
附錄本判決論罪之法律條文：
中華民國刑法第306條
無故侵入他人住宅、建築物或附連圍繞之土地或船艦者，處 1
年以下有期徒刑、拘役或 9 千元以下罰金。
無故隱匿其內，或受退去之要求而仍留滯者，亦同。